【裁判字號】    94,訴,622
【裁判日期】    950517
【裁判案由】    違反電信法等
【裁判全文】
臺灣苗栗地方法院刑事判決               94年度訴字第622號
公  訴  人  臺灣苗栗地方法院檢察署檢察官
被      告  丙○○
上列被告因違反電信法等案件，經檢察官提起公訴 （94年度偵
字第1982號），本院判決如下：
    主  文
丙○○行使偽造私文書，足以生損害於公眾及他人，處有期徒刑
伍月，如易科罰金，以參佰元折算壹日。市內電話業務申請書上
偽造之「乙○○」印文參枚，及偽造之「乙○○」印章1 枚，均
沒收之。
    事  實
一、丙○○（原名為劉宏基）意圖為自己不法之所有，於民國92
    年11月中旬某日，在其位於苗栗縣苗栗市新川里16鄰圓墩4
    之1 號住處，趁友人乙○○居住其上述住處期間，竊取乙○○之國民身分證及照片各1 張。其得手後，旋將該照片更換
    黏貼在原已模糊不清之乙○○身分證照片欄上，而變造乙○○之國民身分證，並將該模糊不清之吳正璇照片丟棄。其復
    將業已換貼乙○○照片之上述國民身分證，送由不知情之照
    相館工作人員護貝後，持用變造之乙○○國民身分證，足以
    生損害乙○○本人及戶政機關對於國民身分證管理之正確性
    。丙○○意圖為自己及他人不法之利益，因積欠不知情之甲○○（業經檢察官為不起訴處分在案）債務，且知悉甲○○
    欲申請市區電話使用，而同意甲○○並交付上述變造之乙○○國民身分證，及由甲○○自行委請不詳姓名之成年人，刻
    製乙○○之印章，持以申請電話使用，以抵償債務。而甲○○於92年11月21日下午某時，持上述變造之乙○○國民身分
    證及偽造之印章，至苗栗市○○里○○路1 號中華電信股份
    有限公司（以下稱中華電信公司）營運處，申請市內電話，
    並在市內電話業務申請書之「新客戶簽章」欄、「原用戶簽
    章」欄及「委託書之委託人簽章」欄上，接續蓋用前述偽造
    之「乙○○」印章，而偽造乙○○名義之市內電話業務申請
    書私文書，持向中華電信公司之承辦人員陳奕蓉，申請市內
    電話而行使該私文書，致使陳奕蓉誤以為甲○○係受乙○○
    之委託，申請市內電話使用，而據以核准037 ─373874號市
    內電話，供乙○○使用，足以生損害於乙○○本人及中華電
    信公司對於市內電話管理之正確性。而甲○○即自92年11月
    24日起，至93年2 月10日止，撥打使用該電話，通話費用合
    計新臺幣（下同）12141 元。嗣因乙○○接獲中華電信公司
    之電話費繳費通知單，立即向中華電信公司申訴，經中華電
    信公司報警後，循線查獲。
二、案經交通部電信總局移送臺灣苗栗地方法院檢察署檢察官偵
    查起訴。
    理  由
一、本件被告丙○○於本院審理時，對於上述犯罪事實坦承不諱
    （參本院審卷95年5 月2 日審判筆錄第5 頁），核與被害人
    乙○○指訴之情節相符（參偵卷第14至15頁），並與證人甲○○（參偵卷第24至26頁、第75至76頁、第83至84頁，本院
    審卷95年5 月3 日審判筆錄第3 頁）、中華電信公司承辦人
    員陳奕蓉（參偵卷第19至21頁）證述之情節相合，復有0000
    00000 號市內電話業務申請書（參偵卷第44頁）、市內電話
    被盜用申報書（參偵卷第95頁）、苗栗縣公館鄉公所戶政事
    務所函（參偵卷第50至51頁）、電話費繳費通知書（使用費
    12141 元，參偵卷第40至43頁）、電話通話明細（參偵卷第
    33至39頁）、切結書（參偵卷第46頁）、乙○○國民身分證
    影本（參偵卷第48頁）、電信警察隊第二中隊扣押筆錄、扣
    押物品目錄表（參偵卷第64至66頁）、扣押物品清單（參偵
    卷第72頁）、中華電信公司函及繳費通知（參偵卷第88至93
    頁）在卷可憑。是被告之自白與犯罪事實相符，其犯行堪予
    認定。
二、核被告丙○○所為，係犯刑法第320 條第1 項之竊盜罪、第
    21 6條、第212 條、第210 條1 項之行使變造特種文書罪、
    行使偽造私文書罪、第339 條第2 項之詐欺得利罪（起訴書
    證據並所犯法條欄漏載刑法第339 條第2 項，業經檢察官於
    審理時補正在案；至起訴書之證據並所犯法條欄認被告另涉
    犯電信法第56條第1 項之罪，但觀諸起訴書之犯罪事實欄，
    並無被告涉犯該罪之構成要件事實之記載，且經檢察官於審
    理時陳稱被告之行為，並未構成電信法第56條第1 項之罪，
    上述條文應予刪除在案。是上述條文顯係誤載，自無變更起
    訴法條之問題，亦無庸予以審酌，附此敘明）。被告丙○○
    利用不知情之甲○○使用變造之乙○○身分證及偽刻之印章
    ，及行使變造特種文書、偽造私文書等行為，均為間接正犯
    。又其使不知情之甲○○偽刻印章，並持偽造之乙○○印章
    ，在上述市內電話業務申請書上，偽蓋乙○○印文，均為偽
    造市內電話業務申請書私文書之階段行為，均不另論罪。又
    其使不知情之甲○○持變造之乙○○國民身分證、偽造之乙○○名義市內電話業務申請書私文書，交付證人陳奕蓉申辦
    市內電話而行使之行為，其持有之低度行為，均為高度之行
    使行為所吸收，亦均不另論罪。又其所犯之竊盜罪、行使變
    造特種文書、行使偽造私文書罪間，有方法與目的之牽連犯
    裁判上一罪關係，應依刑法第55條後段之規定，從一重之行
    使偽造私文書罪處斷。爰審酌被告丙○○因一時失慮致犯本
    案，尚未與被害人成立民事和解，及犯後坦白承認等一切情
    狀，量處如主文所示之刑，及諭知易科罰金之折算標準，以
    資懲儆。上述市內電話業務申請書上偽造之「乙○○」印文
    3 枚，及偽造「乙○○」印章1 枚，雖未扣案，但並無證據
    足資證明該枚印章業已滅失，均應依刑法第219 條之規定沒
    收。
據上論斷，應依刑事訴訟法第299 條第1 項前段，刑法第320 條
第1 項、第216 條、第210 條、第212 條、第339 條第2 項、第
55條後段、第41條第1 項前段、第219 條，罰金罰鍰提高標準條
例第1 條前段、第2 條，判決如主文。
本案經檢察官黃智勇到庭執行職務。
中    華    民    國    95    年    5     月    17    日
                  刑事第三庭  審判長法  官  柳章峰
                                    法  官  吳國聖
                                    法  官  呂曾達
以上正本證明與原本無異。
如不服本判決，應於判決送達後10日內向本院提出上訴狀（應抄
附繕本）。告訴人或被害人如對於本判決不服者，應具備理由請
求檢察官上訴，其上訴期間之計算係以檢察官收受判決正本之日
期為準。
                                    書記官  許千士
中    華    民    國    95    年    5     月    17    日
附錄本案論罪法條全文：
刑第320 條第1 項、第216 條、第210 條、第212 條、第339 條
第2 項。
中華民國刑法第320條(普通竊盜罪、竊佔罪)
意圖為自己或第三人不法之所有，而竊取他人之動產者，為竊盜
罪，處 5 年以下有期徒刑、拘役或 500 元以下罰金。
中華民國刑法第216條(行使偽造變造或登載不實之文書罪)
行使第 210 條至第 215 條之文書者，依偽造、變造文書或登載
不實事項或使登載不實事項之規定處斷。
中華民國刑法第210條(偽造變造私文書罪)
偽造、變造私文書，足以生損害於公眾或他人者，處 5 年以下有
期徒刑。
中華民國刑法第212條(偽造變造特種文書罪)
偽造、變造護照、旅券、免許證、特許證及關於品行、能力服務
或其他相類之證書、介紹書，足以生損害於公眾或他人者，處1
年以下有期徒刑、拘役或300 元以下罰金。
中華民國刑法第339 條 (普通詐欺罪)
意圖為自己或第三人不法之所有，以詐術使人將本人或第三人之
物交付者，處5 年以下有期徒刑、拘役或科或併科1 千元以下罰
金。
以前項方法得財產上不法之利益或使第三人得之者，亦同。
前二項之未遂犯罰之。


司法院資訊處製作；財團法人民間司法改革基金會備份。
